臺灣屏東地方法院刑事裁定
111年度提字第28號
聲  請  人
即被逮捕人  蔡政煌



上列聲請人即被逮捕人因違反毒品危害防制條例等案件，向本院
聲請提審，茲裁定如下：
    主  文
聲請駁回，蔡政煌並解返臺南市政府警察局刑事警察大隊。
    理  由
一、聲請意旨略以：聲請人即被逮捕人蔡政煌（下稱聲請人）於
    民國111年10月19日下午4時許，因違反毒品危害防制條例案
    件，經臺南市政府警察局刑事警察大隊持本院核發之搜索票
    至聲請人位於屏東縣○○鄉○○村○○街00號之1之居處執行搜索
    ，並經該大隊持臺灣屏東地方檢察署檢察官核發之拘票執行
    拘提，其對於檢察官及法院核發上開拘票、搜索票之合法性
    均沒有意見，惟認於本案拘提及搜索之過程中，有1名員警
    持警棍不斷毆打聲請人，致聲請人之右小腿受有傷勢，員警
    執法手段顯然過當，拘提程序應不合法，爰聲請提審等語。
二、按人民被法院以外之任何機關逮捕、拘禁時，其本人或他人
    得向逮捕、拘禁地之地方法院聲請提審；法院審查後，認為
    不應逮捕、拘禁者，應即裁定釋放；認為應予逮捕、拘禁者
    ，以裁定駁回之，並將被逮捕、拘禁人解返原解交之機關，
    提審法第1條第1項前段、第9條第1項分別定有明文。其所謂
    逮捕，係指以強制力，解送現行犯或通緝犯至一定處所。所
    謂拘禁，係指以強制力，將人拘束於特定處所。次按被告犯
    罪嫌疑重大，而有下列情形之一者，必要時，得不經傳喚逕
    行拘提：一、無一定之住、居所者。二、逃亡或有事實足認
    為有逃亡之虞者。三、有事實足認為有湮滅、偽造、變造證
    據或勾串共犯或證人之虞者；拘提，由司法警察或司法警察
    官執行，並得限制其執行之期間；被告抗拒拘提、逮捕或脫
    逃者，得用強制力拘提或逮捕之。但不得逾必要之程度，刑
    事訴訟法第76條、第78條第1項、第90條之規定亦分別定有
    明文。又提審制度僅係法院即時審查逮捕、拘禁程序之合法
    性之制度，非在認定被逮捕、拘禁人有無被逮捕、拘禁之本
    案實體原因及有無被逮捕、拘禁之必要性，故其採行之證據
    法則，僅以自由證明為已足。
三、經查：
㈠、本件聲請人因違反毒品危害防制條例案件，經承辦檢察官認
    聲請人犯罪嫌疑重大，且有刑事訴訟法第76條第4款所定之
    事由，於民國111年10月18日簽發拘票，並交由臺南市政府
    警察局刑事警察大隊承辦員警執行拘提，經承辦員警於同年
    月19日下午4時許，在屏東縣○○鄉○○村○○街00號之1後方鐵厝
    ，對聲請人執行拘提等情，有本件承辦員警職務報告、臺灣
    屏東地方檢察署檢察官拘票、臺南市政府警察局刑事警察大
    隊執行逮捕、拘禁告知本人、親友通知書、本院公務電話紀
    錄等件在卷可稽，而本件執行拘提過程，亦據承辦員警柯建
    廷到庭陳述明確，且聲請人對於臺灣屏東地方檢察署檢察官
    依上開規定核發拘票命臺南市政府警察局刑事警察大隊對其
    執行拘提之法律依據、原因均不予爭執，是本案拘提之法律
    依據、原因，就形式上觀察，與刑事訴訟法之規定相符。
四、聲請人雖主張本件員警執行拘提過程中，有1名員警持警棍
    不斷毆打其身體，致其右小腿受有傷勢，認員警執行拘提之
    手段過當，拘提程序應不合法等語。惟依承辦員警柯建廷到
    庭陳述：我們一進去聲請人居處要執行搜索跟拘提時，就看
    到聲請人要從後面逃跑，我就出示證件告知聲請人我是警察
    ，聲請人轉頭就跑，我追上他後徒手抓住他衣服，拖他進來
    室內，進來之後我們跟他說我們有拘票跟搜索票，但聲請人
    不太配合我們上銬，我們就有用警棍制伏他。制伏之過程中
    聲請人應該沒有受傷。本件是因為聲請人有抗拒逮捕跟脫逃
    之行為，所以我們才用強制力將他制伏等語，足見聲請人於
    員警搜索過程中有脫逃及抗拒拘提之情形，員警始依刑事訴
    訟法第90條之規定，對聲請人施以一定強制力；復參諸本院
    當庭確認聲請人所稱傷勢，經確認後並未見聲請人所稱之右
    小腿部位有明顯紅腫或外傷，堪認本件員警於執行拘提過程
    中，雖有施有一定強制力，惟尚未因此造成聲請人受有明顯
    傷勢；又經本院當庭勘驗員警提出之攝影機攝像內容，勘驗
    結果如下：本件員警於逮捕聲請人過程中，聲請人情緒激動
    ，且不斷掙扎，有一名員警持警棍制伏聲請人在地，並大聲
    喝斥聲請人，其餘員警則在旁協助，未見有聲請人持警棍毆
    打聲請人之情形等情。依上開勘驗結果可知，於拘提聲請人
    過程中，員警雖有施以一定強制力制伏聲請人，但並未見有
    聲請人所稱員警持警棍不斷歐打其之情況。是以，本院審酌
    本件執行拘提之員警對聲請人施以強制力之原因、手段及程
    度、聲請人所受傷勢等情，認本件員警執行拘提聲請人之手
    段尚核於刑事訴訟法第90條所定必要性之要件，是堪認本件
    拘提聲請人之程序，於法亦無不合。
五、綜上所述，本件聲請人聲請提審，經本院審查聲請人所受拘
    提之法律依據、原因及程序後，認於法無違。從而，聲請人
    聲請提審，為無理由，應予駁回，並應解返原解交之機關即
    臺南市政府警察局刑事警察大隊。
六、依提審法第9條第1項後段，裁定如主文。
中　　華　　民　　國　　111 　年　　10　　月　　21　　日
                  刑事第二庭    法  官  黃虹蓁
以上正本證明與原本無異。
如不服本裁定應於裁定送達後10日內向本院提出抗告書狀敘述抗
告之理由抗告於臺灣高等法院高雄分院。　　　　　　　　　
中　　華　　民　　國　　111 　年　　10　　月　　21　　日
　　　　　　　　　              書記官  陳恩慈